【裁判字號】    90,上訴,304
【裁判日期】    900321
【裁判案由】    偽造文書等
【裁判全文】
臺灣高等法院刑事判決                              九十年度上訴字第三四號
    上  訴  人  乙○○
    即  被  告
右上訴人因偽造文書等案件，不服臺灣桃園地方法院八十九年度訴字第九一八號，中
華民國八十九年十月十九日第一審判決（起訴案號：臺灣桃園地方法院檢察署八十九
年度偵緝字第三七二號、八十九年度偵字第六一四五號）提起上訴，本院判決如左：
    主  文
原判決撤銷。
乙○○行使偽造私文書，足以生損害於他人，累犯，處有期徒刑陸月，如易科罰金，
以參佰元折算壹日。和信電訊股份有限公司「0000000000號」行動電話門
號之服務申請表上（含公司、經銷商、門市及顧客留存共四聯，每聯間以複寫方式為
之）之「申請人簽章」欄內偽簽「丁○○」之署押肆枚、「0000000000」
之ＳＩＭ卡壹張，均沒收。又意圖為自己不法之所有，而侵占離本人所持有之物，處
罰金貳仟元，如易服勞役，以參佰元折算壹日。又行使偽造私文書，足以生損害於他
人，累犯，處有期徒刑陸月，如易科罰金，以參佰元折算壹日。和信電訊股份有限公
司「0000000000號」行動電話門號之服務申請表（含公司、經銷商、門市
及顧客留存共四聯，每聯間以複寫方式為之）上之「申請人簽章」欄內偽簽「戊○○
」之署押肆枚、變造之戊○○汽車駕照上照片欄上「乙○○」之照片壹張，均沒收。
應執行有期徒刑拾月，罰金貳仟元，有期徒刑部分如易科罰金，以參佰元折算壹日。
罰金部分如易服勞役，以參佰元折算壹日，和信電訊股份有限公司「0000000
000號」行動電話門號之服務申請表上（含公司、經銷商、門市及顧客留存共四聯
，每聯間以複寫方式為之）之「申請人簽章」欄內偽簽「丁○○」之署押肆枚、「0
000000000」之ＳＩＭ卡壹張、和信電訊股份有限公司「00000000
00號」行動電話門號之服務申請表（含公司、經銷商、門市及顧客留存共四聯，每
聯間以複寫方式為之）上之「申請人簽章」欄內偽簽「戊○○」之署押肆枚、變造之
戊○○汽車駕照上照片欄上「乙○○」之照片壹張，均沒收。
    事  實
壹、乙○○於民國（下同）八十五九月二十四日，因詐欺案件，經臺灣桃園地方法院
    判處有期徒刑八月確定，於八十六年九月二十日，因偽造文書案件，經臺灣桃園
    地方法院判處有期徒刑三月確定接續執行，甫於八十七年五月二日因假釋期滿視
    為執行完畢，猶不知警惕，先後為下列犯行：
一、意圖為自己不法所有基於竊盜、詐欺及行使偽造私文書犯意，先於八十八年九月
    二十四日晚間十時許後至九月二十五日上午九時許間之不詳時點，在桃園縣八德
    市○○街一五０巷三六弄一號之大公園社區地下停車場，以不明器物（未扣案，
    不能證明為兇器）打開丁○○所有之車號Ｖ九—五四七九號自用小客車之左後車
    門，竊取丁○○所有之放置於車內之Ｚ000000000號軍人身分證一張，
    得手後即於同日，持該竊得之軍人身分證，至桃園市○○路一六八號經銷和信電
    訊股份有限公司（下稱和信電訊公司）系統服務之阿波羅通訊行，以偽冒丁○○
    之名義，申辦和信電訊公司之「0000000000」行動電話號碼一組，並
    在阿波羅通訊行所提出之「和信ＯＮＬＩＮＥ服務申請表」（申請表每份含公司
    、經銷商、門市及顧客留存等共四聯，每聯間以複寫方式為之）上之「申請人」
    欄內偽簽「丁○○」之簽名為詐術，將該申請書提出交付予阿波羅通訊行之服務
    人員，致阿波羅通訊行服務人員陷於錯誤，而將該組行動電話號碼之ＳＩＭ卡交
    付予乙○○，足以生損害於和信電訊公司對於行動電話用戶管理之正確性，以及
    丁○○之權益。乙○○於詐得該張ＳＩＭ卡後，於同年十月二日十一時三十分許
    ，在其位於桃園縣八德市○○路○段三六一巷三號之住處，將該卡交給不知情之
    丙○○使用（丙○○收受贓物部分，業經臺灣高等法院九十年度上易字第一九一
    號判決無罪確定）。嗣因丁○○於八十八年十月十日收到和信公司繳費通知，於
    八十八年十月十三日撥打上開行動電話號碼而聯繫得丙○○，二人乃同至桃園縣
    警察局八德分局報警，因而經丙○○得悉上情，並扣得「0000000000
    」之ＳＩＭ卡一張（下稱第一案）。
二、復另行起意，在八十九年三月十八日上午九時許至同年月二十九日間之不詳時點
    ，在桃園縣八德市○○路、興豐路口，拾得戊○○所有而未貼有照片之汽車駕駛
    執照（該張戊○○所有之駕駛執照，原係戊○○放置於所有之停放在桃園縣內壢
    市立青教練場對面之車號Ｔ五—六四九五號自用小客車上，而於八十九年三月十
    八日上午九時許，戊○○發現該車連同車內物品遭竊，為離本人持有之物）及甲○○所有之家樂福得益卡各一張（該卡係甲○○於八十八年九月間，在桃園市○○路隨同皮夾遺失，為遺失物），竟意圖為自己不法之所有，將之侵吞入己（下
    稱第二案）。
三、數日後因於友人處得悉持汽車駕駛執照亦可申請行動電話門號，遂又另行基於為
    自己不法所有之意圖，而起詐欺、行使變造之特種文書及偽造文書之犯意，於八
    十九年三月二十九日，先將自己照片一張換貼於所拾得之戊○○之汽車駕照上而
    變造之，再於同日至位於桃園市○○路七０九號之經銷和信電訊公司系統服務之
    廣碩全通訊企業社，持該經變造之汽車駕駛執照，向廣碩全通訊企業社服務人員
    以戊○○之名義，申辦和信電訊公司之「0000000000」行動電話號碼
    一組，並在廣碩全通訊企業社所提出之「和信ＯＮＬＩＮＥ服務申請表」（申請
    表每份含公司、經銷商、門市及顧客留存等共四聯，每聯間以複寫方式為之）上
    之「申請人」欄內偽簽「戊○○」之簽名後，將該申請書提出交付予廣碩全通訊
    企業社之服務人員，致該企業社服務人員陷於錯誤，而將該組行動電話號碼之Ｓ
    ＩＭ卡交付予乙○○，足以生損害於和信電訊公司對於行動電話用戶管理之正確
    性，以及戊○○之權益。嗣桃園縣警察局八德分局員警因人檢舉而於八十九年四
    月二十二日下午六時五十五分許，至乙○○住處，乙○○持變造戊○○汽車駕駛
    執照接受員警盤查，為警識破而當場查獲，並扣得換貼有乙○○照片之戊○○汽
    車駕駛執照，以及甲○○之家樂福得益卡各一張，查獲上情（下稱第三案）。
貳、案經桃園縣警察局八德分局報請臺灣桃園地方法院檢察署檢察官偵查起訴。
    理  由
壹、
一、第一案部分：
(一)、上訴人即被告乙○○經合法傳喚未到庭，其於警訊、偵查及原審中坦承持丁○○
    之軍人身分證，冒用丁○○之名義而至阿波羅通訊行申請和信電訊公司「000
    0000000」行動電話門號，並在阿波羅通訊行所提出之「和信ＯＮＬＩＮ
    Ｅ服務申請表」上之「申請人」欄內偽簽「丁○○」之簽名，而詐得該組行動電
    話號碼之ＳＩＭ卡之犯行（偵緝字第三七二號卷第二一頁背面及原審卷第二六頁
    ），惟被告否認有何竊取丁○○軍人身分證之犯行，先後辯稱：「八十八年九月
    二十五日當天在家裡，是丙○○拿丁○○的證件說是他朋友的要我幫忙代辦」、
    「丁○○軍人身分證不是我偷的，是我的朋友鳳梨拿給我的，說他的朋友要辦行
    動電話，因為我在通訊行做外務，我就去聲請，結果鳳梨都沒有來找我。九月二
    十一日晚上，丙○○到我家來找我，丙○○就發現這張卡片，他說他的行動電話
    沒有繳錢快被停機了，叫我這張先借他用，我就說好。我只知道鳳梨住八德市○○街附近，真實姓名不知道」云云（偵緝字第三七二號卷第三二頁、原審卷第二
    四頁）。惟查：
１、前開被告坦承之詞，核與證人丁○○於警訊、本院調查證稱：「未申請該支門號
    也沒有在申請表上簽名，是於八十八年十月十日收到和信電訊公司之電信費用帳
    單後，才在十三日聯絡該門號之使用人丙○○，並一同至警局說明」等語（偵字
    第四八六三號卷第十一頁背面、本院卷第七九頁至第八一頁），及證人丙○○於
    警訊及本院證稱：「該張ＳＩＭ卡是乙○○所給的」等語（偵字第四六八三號卷
    第六至八頁、偵緝字第三七二號卷第二三頁及本院卷第七九頁）相符，丙○○且
    明確指認被告之口卡卡片（偵字第四八六三號卷第八頁）。此外，並有扣押物品
    清單、和信ＯＮＬＩＮＥ服務申請表（偵字第四八六三號卷第十六頁、第十七頁
    ）、和信電訊股份有限公司八十九年五月八日函暨後附之申請人年籍資料（偵緝
    字第三七二號卷第二六頁）及扣案之ＳＩＭ卡一張可證，被告之自白應與事實相
    符，是被告行使偽造文書及詐欺之犯行甚明。
２、被告雖辯稱：「丁○○之軍人身分證是丙○○所給」云云，然為同庭應訊之證人
    丙○○否認後（偵緝字第三七二號卷第三一頁背面），被告即改稱：「係名綽號
    鳳梨之不詳姓名男子所給」云云（偵緝字第三七二號卷第三二頁），是被告在前
    所稱顯屬不實。而證人丙○○係因接到丁○○之查詢電話，即與丁○○同至桃園
    縣警察局八德分局四維派出所說明等情，業經證人丁○○於警訊陳明（偵字第四
    八六三號卷第一一頁背面），按證人丁○○與被告素昧平生，係因身分證件為人
    盜用方與本案有所關連，當無設詞誣陷之理，所為證詞自堪採信。且丙○○與丁○○首次製作警訊筆錄之始點同為八十八年十月十三日晚間八時，顯見丙○○確
    實係與丁○○同行而自行到案，尚非如警訊中所稱係因警方通知方到案說明（偵
    字第四八六三號第四頁）。徵諸證人丙○○願隨同被害人丁○○至警局報案及被
    告於丙○○否認後隨即變異供述等情，被告所為該卡是丙○○所給之辯解，應屬
    不實。至證人丙○○就取得該張ＳＩＭ卡之地點，雖於警訊、偵查先後稱：「係
    在桃園市○○路銀行口遊藝場內交付」、「到被告八德市之住處拿的」（偵字第
    四八六三號八六三號卷第六頁、偵緝字第三七二號卷第三二頁）等語，就取得地
    點所陳略有出入，惟按證人所為證述之細節縱有前後不符，倘基本事實之陳述，
    無礙於真實性時，事實審法院仍得本諸於職權依自由心證而予斟酌（最高法院七
    十四年台上字第一五九九號判例參照）。是證人丙○○就取得ＳＩＭ卡地點所陳
    有不一，然就該張ＳＩＭ卡確為被告所交付之基本事實始終指述不移。且被告亦
    稱在其住處交該張ＳＩＭ卡予丙○○，是被告確交付該ＳＩＭ卡予丙○○，所交
    付之處應為被告之住處甚明。
３、丁○○之軍人身分證，係於八十八年九月二十四日晚間十時許，放置在停放於桃
    園縣八德市○○街一五０巷三六弄一號之大公園社區地下停車場之車號Ｖ九—五
    四七九號自用小客車內，而於八十八年九月二十五日上午九時許，發現該車之左
    後車門被撬開而失竊等情，業據丁○○於警訊陳明（偵字第四八六三號卷第十一
    至十二頁）。被告雖稱係綽號「鳳梨」之不詳姓名男子持丁○○之證件託為代辦
    行動電話門號等語。然被告既供稱該卡是於九月二十一日交付予丙○○，則「鳳
    梨」交付丁○○之軍人身分證之時點應在九月二十一日前，然此顯與前述丁○○
    身分證件係於八十八年九月二十四日晚間十時許至翌日上午九時許間所失竊乙節
    不符。且被告於偵查稱可覓得「鳳梨」，但經檢察官囑帶同「鳳梨」於下次庭期
    前來（偵緝字第三七二號卷第三二頁背面），惟被告於檢察官所定之八十九年五
    月十一日到庭時並未攜同「鳳梨」到庭，有該日未載有任何證人姓名之點名單附
    卷可稽（偵緝字第三七二號卷第三三頁），復於八十九年五月十八日下午三時三
    十分之庭期又故不到庭。且於原審亦僅以係「鳳梨」所交付等語辯解，而始終無
    法交代所謂「鳳梨」行蹤或提供其他事項，而該「鳳梨」者如係囑被告辦理行動
    電話，衡情被告於辦妥後當連繫交付，何以無從連繫卻將申請得來之ＳＩＭ卡交
    予丙○○，是其所辯顯屬不實。
４、丁○○於警訊時陳稱其身分證係於八十八年九月二十四日晚間十時許後至翌日上
    午九時許間放在車內被竊，已如前述，而被告持「丁○○」軍人身分證據以申請
    行動電話門號之日期為八十八年九月二十五日，有和信電訊有限公司服務申請表
    在卷可查（第四八六三號偵查卷第十六頁，至緝字第三七二號卷第二六頁所附和
    信電訊有限公司八十九年五月八日函附之申請資料，載為八十八年九月二十六日
    ，應係八十八年九月二十五日申請後於次日送至該公司），是被告於該軍人身分
    證失竊同日即持以申請行動電話門號，又無從說明該軍人身分證之來源，則以時
    間之密接性觀之，該軍人身分證應為被告所竊取無誤。
二、第二案、第三案部分：
(一)、被告於警訊、偵查、原審時，對拾獲戊○○所有之汽車駕照及甲○○所有之家樂
    福得益卡後予以侵占入己，並於數日後再將自己照片換貼於戊○○所有之汽車駕
    照上，並持該變造後之汽車駕照至天通通訊行申辦「0000000000」號
    行動電話門號，而在申請書上偽簽「戊○○」之簽名，且在警員盤查時，復持變
    造後戊○○之汽車駕照應訊等事實均坦承不諱（偵字第六一四五號卷第五頁背面
    、同卷第二二頁背面及原審卷第二五頁，拾獲日期、申請日期、辦理地點部分與
    事證不符，理由如下述）。
(二)、且查：
１、被告第二案之侵占離本人所持有之物部分：戊○○所有之汽車駕駛執照，原係戊○○放置於所有之停放在桃園縣內壢市立青教練場對面之車號Ｔ五—六四九五號
    自用小客車上，而於八十九年三月十八日上午九時許，戊○○發現該車連同車內
    物品遭竊。而甲○○所有之家樂福得益卡各一張，係甲○○於八十八年九月間，
    在桃園市○○路隨同皮夾遺失，以上汽車駕駛執照與家樂福得益卡分別為離本人
    所持有之物、遺失物（最高法院五十年度台上字第二０三一號判例參照），業據
    證人戊○○及甲○○於警訊及本院調查時中證述綦詳（偵字第六一四五號卷第九
    頁背面，同卷第十二頁背面及本院卷第五八頁）。且戊○○之汽車駕照及甲○○
    之家樂福得益卡，係於被告住處所扣得，亦有搜索扣押證明筆錄及扣案之汽車駕
    照及家樂福得益卡（見八十九年度偵字第六一四五號卷第十五頁、第十六頁）可
    稽。而戊○○所有之汽車駕駛執照，係連同戊○○所有行車執照、身分證、華南
    銀行及渣打銀行信用卡各一張放置於車號Ｔ五—八四九五號自用小客車上而同時
    被竊，而該車係於八十九年三月二十八日凌晨五時三十分許，為國道高速公路警
    察局國道六隊在桃園縣八德市國道二號高速公路東向十六公里處所查獲，查獲當
    時之汽車駕駛人為邱奕智，車內並尚有戊○○併同失竊之行車執照一張，業據證
    人戊○○於警訊時陳稱明確（偵字六一四五號卷第九頁背面），並有車輛竊盜、
    車牌失竊資料個別查詢報表—查詢車輛認可資料畫面一紙附卷可佐（偵字第六一
    四五號卷第十一頁）。甲○○所遺失之物除家樂福得益卡外，亦同時遺失身分證
    、駕駛執照、行車執照、花旗銀行、慶豐銀行及台新銀行信用卡各一張，亦據證
    人甲○○在警訊時陳稱甚詳（偵字第六一四五號卷第十二頁），則由該失竊車輛
    被查獲時之駕駛人並非被告，且於被告住處僅扣得戊○○所有之汽車駕駛執照和
    甲○○所有之家樂福得益卡外，並未同時扣得其他戊○○和甲○○所失竊或遺失
    之物兩點觀之，被告所稱其係拾獲戊○○之汽車駕駛執照和甲○○之家樂福得益
    卡後予以侵占入己乙節，尚堪採信。
２、至被告雖稱其係於八十九年四月十五日拾獲戊○○所有之汽車駕駛執照和甲○○
    所有之家樂福得益卡後予以侵占入己，並於八十九年四月十七日持向天通通訊行
    申請行動電話門號等情，但查，該支以戊○○名義申辦之「000000000
    0」號行動電話門號，係於八十九年三月二十九日所申請，有上開卷附之和信電
    訊公司（八九）和信字第一一四四號函所附之申請人之年籍資料（原審卷第四一
    頁）及和信電訊股份有限公司九十年二月六日函暨附件之申請表（本院卷第七一
    頁）上記載申請日期為八十九年三月二十九日可證，且證人戊○○於八十九年四
    月十一日即向和信電訊公司申報身分證件被盜用，亦有行動電話身分證件被盜用
    申報書在卷可考（偵字第六一四五號第十一頁），是依上事證足見被告拾獲該張
    駕駛執照及得益卡，並據以申辦行動電話門號之日期，應在八十九年三月二十九
    日前，且在戊○○發現該駕駛執照失竊之八十九年三月十八日上午九時許之後。
    則被告所供稱之八十九年四月十五日及同年四月十七日二日之日期部分應屬有誤
    。另被告雖稱至桃園市○○路一五四號之經銷和信電訊公司系統服務之天通通訊
    行，申辦和信電訊公司之「0000000000」行動電話號碼，但經向和信
    電訊公司函查所得之該公司服務表卻載明申請地點為桃園市○○路七０九號之廣
    碩全通訊企業社（本院卷第七二頁該公司函），然因前開證據明確，是被告所稱
    之上開日期、地點縱與事證不合，亦無礙被告犯行之認定。
３、被告第三案變造戊○○汽車駕駛執照申辦電話冒名應訊等部分，除據被告於偵查
    及原審供認不諱外，並有被告口卡片（上有相片，偵字第四八六三號卷第八頁）
    與變造之戊○○汽車駕駛執照上相片可參（均同為被告），並有遭變造之身分證
    扣案足參（見本院卷第二六至二八頁）。至被告申辦「0000000000號
    」行動電話門號部分，業據證人戊○○於警訊及本院調查陳稱：「我沒有申請過
    行動電話，但我的駕照曾被盜用申請三支行動電話」等語（偵字第六一四五號卷
    第十頁及本院卷第五九頁），足徵該支以戊○○名義申辦之「00000000
    00」號行動電話門號係遭人盜用戊○○之身分證件所申辦者無誤。此外，並有
    和信電訊公司（八九）和信字第一一四四號函所附之申請人之年籍資料（見原審
    卷第四一頁）及和信電訊股份有限公司九十年二月六日函暨附件之申請表（見本
    院卷第七一頁）存卷可證，該申請表上確有「戊○○」之簽名無誤，則被告持變
    造之戊○○汽車駕駛執照，偽簽戊○○之簽名用以申請行動電話門號並據以詐得
    該門號之ＳＩＭ卡一張之事實亦明。至被告冒用戊○○身份接受警員盤查部分，
    除據被告坦承外，並有桃園縣警察局八德分局刑事案件報告書可稽（偵字第六一
    四五號第一頁）。
三、綜上，本件事證明確，被告所辯應屬推諉而不足採，其犯行應堪認定。
貳、論罪科刑部分：
一、核被告就第一案之所為，係犯刑法第三百二十條第一項竊盜罪、第二百十六條、
    第二百十條行使偽造私文書罪及第三百三十九條第一項詐欺取財罪。其於申請表
    偽造丁○○署押之行為，係偽造申請表部分行為，其偽造後復持以申請行使，偽
    造之低度行為復為行使之高度行為所吸收，均不另論罪。所犯此三罪間，有手段
    目的之牽連關係，應從一重之行使偽造私文書罪處斷。公訴人雖未引用詐欺條文
    ，惟於事實欄內已載明向通訊行申請行動電話門號之事實，本院自應予以審理。
二、被告就第二案、第三案所為，核係犯刑法第三百三十七條之侵占遺失物、離本人
    所持有之物罪、同法第二百十六條、第二百十二條之行使變造特種文書罪、同法
    第二百十六條、第二百十條之行使偽造私文書罪及第三百三十九條第一項詐欺取
    財罪。被告偽造「戊○○」署押為偽造私文書之階段行為，其偽造私文書及變造
    特種文書之低度行為又分別為行使之高度行為所吸收，均不另論罪。被告以一行
    為同時侵占戊○○、甲○○二人之證件，係一行為同時觸犯二罪名，為同種想像
    競合，應以情節較重之侵占離本人持有之物（駕駛執照為身分證明文件，家樂福
    得益卡並非身分證明文件）一罪論。被告持變造戊○○汽車駕駛執照申辦行動電
    話門號，又持該變造汽車駕駛執照接受警察盤查，其先後行使特種文書二次犯行
    ，時間緊接，所犯為構成要件相同之罪名，顯係基於概括犯意而為之，為連續犯
    ，依刑法第五十六條之規定，從一重之行使變造特種文書罪處斷，並加重其刑。
    被告所犯行使變造特種文書罪與行使偽造私文書罪及詐欺取財罪，三罪間有牽連
    關係，應從一重之行使偽造私文書罪處斷。公訴意旨認被告所犯偽造文書及變造
    特種文書係犯意各別罪名不同，應分論併罰尚有未洽。被告係於侵占戊○○所有
    汽車駕駛執照後，因友人說持汽車駕照亦可申辦行動電話門號方另行起意而為變
    造及申請行動電話門號（見原審卷第二五頁），則被告所犯上開行使變造特種文
    書罪與侵占離本人所持有之物罪間，犯意各別，行為不同，應分論併罰，公訴意
    旨認係牽連關係，亦有未合。被告冒用他人名義填寫申請書而申請行動電話，所
    填寫之申請書係私文書之一種，且被告於填寫偽造完成後，猶交付予通訊行之服
    務人員，應認係就該私文書之內容有所主張，所為應係犯刑法第二百十六條、第
    二百十條行使偽造私文書罪，公訴人認僅成偽造文書罪云云，尚有誤會。公訴人
    雖未引用詐欺條文復就持變造駕照接受盤查部分未敘及，惟此部分與分別與第一
    、三案有牽連犯、連續犯之裁判上一罪關係，為起訴效力所及，基於審判不可分
    之關係，自應併予審究。被告前後第一案、第三案二次冒他人名義申請行動電話
    ，時間相距六個月餘，且被告係另行起意而為之，已如上述，是被告第三案所為
    行使偽造私文書犯行，係另行起意，與第一案所為之以「丁○○」名義申請行動
    電話犯行，犯意各別，應分論併罰。
三、被告於八十五九月二十四日，因詐欺案件，經臺灣桃園地方法院判處有期徒刑八
    月確定，又被告於八十六年九月二十日，因偽造文書案件，經臺灣桃園地方法院
    判處有期徒刑三月確定，經接續執行，甫於八十七年五月二日因假釋期滿視為執
    行完畢，有臺灣高等法院檢察署刑案紀錄簡覆表附卷可參，其於五年內再犯本件
    第一案與第三案最重本刑為有期徒刑以上之行使偽造文書罪為累犯，均應依刑法
    第四十七條規定加重其刑。
四、被告於行為後，刑法第四十一條已於九十年一月十日修正公布生效，依該條第一
    項之規定，犯最重本刑為五年以下有期徒刑以下之刑之罪，而受六個月以下有期
    徒刑或拘役之宣告，因身體、教育、職業、家庭之關係或其他正當理由，執行顯
    有困難者，得以一元以上三元以下折算一日（現已提高一百倍），易科罰金；但
    確因不執行所宣告之刑，難收矯正之效，或難以維持法秩序者，不在此限。比較
  新舊法，關於竊盜及行使偽造私文書部分，以新法有利被告，依刑法第二條第一
    項前段，應適用修正後刑法第四十一條第一項。
五、原審予以論罪科刑，固非無見，惟查：(一)、刑法第三百二十條第一項之竊盜罪，
    以行為人「意圖為自己不法之所有」為構成要件，此項犯罪構成要件，自應於事
    實欄內詳予記載，惟原審判決於認定被告竊取丁○○所有之軍人身分證時，於事
    實欄內並未記載該項構成要件。(二)、被告申辦「00000000000」號行
    動電話門號之申請日期為八十九年三月二十九日，有和信電訊公司（八九）和信
    字第一一四四號函所附之申請人之年籍資料（見原審卷第四一頁）可參，原判決
    誤為八十九年四月十七日。(三)、被告侵占戊○○所有之汽車駕駛執照及甲○○之
    家樂福得益卡之日期應非四月十五日，已如前述，原審判決於事實欄內分別誤載
    。(四)、被告申辦和信電訊公司之「0000000000」行動電話號碼，地點
    為桃園市○○路七０九號之廣碩全通訊企業社（本院卷第七二頁該公司函），原
    審誤為桃園市○○路一五四號之天通通訊行。(五)、本案之查獲經過，就第一案之
    部分，係因丁○○於八十八年十月十日收到和信公司繳費通知，於八十八年十月
    十三日撥打「0000000000」號行動電話號碼而聯繫得丙○○，二人乃
    同至桃園縣警察局八德分局報警，因而經丙○○得悉上情。而就第二、三案部分
    ，則係因桃園縣警察局八德分局員警因人檢舉於八十九年四月二十二日下午六時
    五十五分許，至被告之住處，被告持變造戊○○汽車駕駛執照接受員警盤查，為
    警識破而當場查獲始悉前情，原審判決僅籠統稱係因丁○○向警報案而經丙○○
    供出上情。(六)、被告以偽造署押及持變造證件之方式詐得ＳＩＭ卡兩張，另觸犯
    刑法第三百三十九條第一項之詐欺取財罪，原審判決漏未論及。(七)、被告共申請
    二組門號，每組門號依規定均需填寫統一格式之和信ＯＮＬＩＮＥ服務申請表，
    每份申請書共計有公司、經銷商、門市及顧客留存等四聯，每聯間以複寫方式為
    之，則被告所偽造之「丁○○」及「戊○○」之署押應共計各有四枚，均應依刑
    法第二百十九條宣告沒收，惟原審各僅宣告沒收一枚。(八)、甲○○所有之家樂福
    得益卡各一張，係甲○○於八十八年九月間，在桃園市○○路隨同皮夾遺失，應
    為遺失物（最高法院五十年度台上字第二０三一號判例參照），原判決誤為離本
    人所持有之物。(九)、原審未及適用新修正之刑法第四十一條第一項。以上各節原
    判決容有未洽。
六、被告上訴意旨仍執前詞否認原審量刑過重，指摘原判決不當，雖無理由，惟原判
    決既有前開可議，自應將原判決予以撤銷改判，爰審酌被告不思以正當方式賺取
    財富，而以上開方式圖取行動電話通訊之免費使用，倘轉他人使用，可能成為犯
    罪工具，並造成追訴困難，於犯罪後飾詞圖卸無悔意，其犯罪情節非鉅，造成危
    害尚屬輕微等情之犯罪動機、目的、手段、所生損害、犯後態度等情狀，量處被
    告如主文所示之刑，並分別諭知易科罰金及易服勞役之標準，並定其應執行之刑
    ，及諭知定執行刑後易科罰金及易服勞役之標準。末查被告共申請「00000
    00000」及「0000000000」二組門號，每組門號依規定均需填寫
    統一格式之和信ＯＮＬＩＮＥ服務申請表，每份申請書共計有公司、經銷商、門
    市及顧客留存等四聯，每聯間以複寫方式為之（本院卷第九七頁公務電話記錄）
    ，則被告所在該二份申請表之「申請人簽章」欄內所偽造之「丁○○」及「戊○○」之署押共計各有四枚，均應依刑法第二百十九條宣告沒收。另變造之戊○○
    汽車駕照上照片欄上「乙○○」之照片一張、「0000000000」之ＳＩ
    Ｍ卡一張，分別為認被告所有且供犯罪所用與所得之物，業據被告供承在卷，應
    依刑法第三十八條第一項第二款、第三款規定宣告沒收。
參、被告經合法傳喚無正當理由而未到庭，有本院之送達證書附卷可憑，爰不待其陳
    述而逕為判決。
據上論斷，應依刑事訴訟法第三百七十一條、第三百六十九條第一項前段、第三百六
十四條、第二百九十九條第一項前段，刑法第二條第一項、第三百二十條第一項、第
二百十條、第二百十二條、第二百十六條、第三百三十七條、第三百三十九條第一項
、第五十五條、第四十七條、第四十一條、第四十二條第二項、第五十一條第五款、
第十款、第三十八條第一項第二款、第三款、第二百十九條，罰金罰鍰提高標準條例
第一條前段、第二條，判決如主文。
本案經檢察官王安明到庭執行職務。
中      華      民      國    九十      年      三      月    二十一    日
                              臺灣高等法院刑事第七庭
                                  審判長法  官 吳  啟  民
                                        法  官 林  瑞  斌
                                        法  官 施  俊  堯
右正本證明與原本無異。
侵占部分不得上訴。
其他部分如不服本判決應於收受送達後十日內向本院提出上訴書狀，其未敘述上訴之
理由者並得於提起上訴後十日內向本院補提理由書（均須按他造當事人之人數附繕本
）。
                                       書記官 顏  志  豪
中      華      民      國    九十      年      三      月    二十一    日
附錄本判決論罪科刑法條：
刑法第二百一十條
偽造、變造私文書，足以生損害於公眾或他人者，處五年以下有期徒刑。
刑法第二百一十二條
偽造、變造護照、旅券、免許證、特許證及關於品行、能力服務或其他相類之證書、
介紹書，足以生損害於公眾或他人者，處一年以下有期徒刑、拘役或三百元以下罰金
。
刑法第二百一十六條
行使第二百十條至第二百十五條之文書者，依偽造、變造文書或登載不實事項或使登
載不實事項之規定處斷。
刑法第二百一十九條
偽造之印章、印文或署押，不問屬於犯人與否，沒收之。
刑法第三百二十條
意圖為自己或第三人不法之所有，而竊取他人之動產者，為竊盜罪，處五年以下有期
徒刑、拘役或五百元以下罰金。
意圖為自己或第三人不法之利益，而竊佔他人之不動產者，依前項之規定處斷。
前二項之未遂犯罰之。
刑法第三百三十七條
意圖為自己或第三人不法之所有，而侵占遺失物、漂流物或其他離本人所持有之物者
，處五百元以下罰金。
刑法第三百三十九條
意圖為自己或第三人不法之所有，以詐術使人將本人或第三人之物交付者，處五年以
下有期徒刑、拘役或科或併科一千元以下罰金。
以前項方法得財產上不法之利益或使第三人得之者，亦同。
前二項之未遂犯罰之。


司法院資訊處製作；財團法人民間司法改革基金會備份。
